【裁判字號】    97,婚,903
【裁判日期】    971124
【裁判案由】    離婚
【裁判全文】
臺灣臺中地方法院民事判決  97年度婚字第903號
原      告  丙  ○
被      告  乙○○
特別代理人  甲○○
上列當事人間請求離婚事件，本院於中華民國九十七年十一月十
日言詞辯論終結，判決如下：
    主      文
准原告與被告離婚。
訴訟費用由被告負擔。
    事實及理由
壹、原告方面：兩造於民國六十四年十月十七日結婚，婚後感情
    原尚融洽，詎於九十二年七月二十七日被告無故離家，雖經
    原告報警協尋亦無被告音訊，兩造因此分居逾五年，不相聞
    問，兩造婚姻顯有難以回復之重大破綻，且可歸責於被告，
    爰依民法第一千零五十二條第二項之規定請求離婚。並聲明
    ：如主文所示。
貳、被告則以：同意與原告離婚，兩造於九十二年七月二十七日
    分居迄今已五年等語資為抗辯。並聲明：原告之訴駁回。
參、法院之判斷：
    本件應予審酌者為兩造之婚姻關係是否已生破綻而無回復之
    希望？又何人之過失責任較重？
一、原告主張兩造現婚姻關係存續中，業據原告提出戶籍謄本一
    份為證，堪認屬實。
二、原告主張被告於九十二年七月二十七日離家迄今逾五年之事
    實，業據提出受（處）理查尋人口案件登記表、戶籍謄本、
    戶里長證明書等為證，並為被告所不爭執，堪認原告此部分
    之主張為真正。
三、按民法第一千零五十二條第二項所稱「有前項以外之重大事
    由，難以維持婚姻者」，乃抽象的、概括的離婚事由，係民
    法親屬編於七十四年修正時，為因應實際需要，參酌各國立
    法例，導入破綻主義思想所增設。但其事由應由夫妻之一方
    負責者，僅他方得請求離婚，是其所採者為消極破綻主義精
    神，而非積極破綻主義。關於是否為難以維持婚姻之重大事
    由，其判斷標準為婚姻是否已生破綻而無回復之希望。而婚
    姻是否已生破綻而無回復之希望，則應依客觀的標準，即難
    以維持婚姻之事實，是否已達於倘處於同一境況，任何人均
    將喪失維持婚姻意欲之程度而定。至於同條但書所規定「難
    以維持婚姻之重大事由應由夫妻之一方負責者，僅他方得請
    求離婚」，乃因如肯定有責配偶之離婚請求，無異承認恣意
    離婚，破壞婚姻秩序，且有背於道義，尤其違反自己清白（
    ＣＬＥＡＮ  ＨＡＮＤＳ）之法理，有欠公允，同時亦與國
    民之法感情及倫理觀念不合，因而採消極破綻主義。然若夫
    妻雙方均為有責時，則應衡量比較雙方之有責程度，而許責
    任較輕之一方向應負主要責任之他方請求離婚，以符合公平
    （最高法院九十四年度臺上字第二０五九號判決及九十五年
    度第五次民事庭會議決議意旨參照）。本院審酌上情認為：
    兩造感情不睦，並於九十二年七月二十七日分居迄今，期間
    兩造未能冷靜思考，理性溝通尋求解決之道，且不相聞問，
    顯然兩造均以不理性方式處理兩造之婚姻問題，令彼此身心
    痛苦，非但對於雙方婚姻關係裂痕之彌補於事無補，更係嚴
    重傷害夫妻情感之和諧，足令兩造之婚姻關係產生破綻，且
    兩造分居期間彼此無夫妻生活，致兩造婚姻有名無實，被告
    於本院審理中亦表示同意離婚，足徵兩造主觀上已均無繼續
    維繫婚姻關係之意願，客觀上兩造之婚姻又處於嚴重失和狀
    況，實堪認兩造間婚姻關係已具有難以繼續維持之重大事由
    。是以，兩造之婚姻明顯已生破綻，且無回復之希望，上開
    情形已構成難以維持婚姻之重大事由，且此項重大事由，兩
    造均有可歸責之處，過失程度相當。從而，原告依民法第一
    千零五十二條第二項之規定，訴請判決兩造離婚，洵屬有據
    ，應予准許。
肆、本件事實已臻明確，兩造其餘之攻擊防禦及證據調查，均與
    本案之判斷不生影響，自毋庸一一審酌論列，併此敘明。
伍、訴訟費用負擔的依據：民事訴訟法第七十八條。
中    華    民    國    97    年    11    月    24    日
                  家事法庭           法  官  王靜秋
以上正本係照原本作成
如對本判決上訴，須於判決送達後二十日之不變期間內，向本院
提出上訴狀（須附繕本）。
中    華    民    國    97    年    11    月    24    日
                                     書記官  楊金池


司法院資訊處製作；財團法人民間司法改革基金會備份。
